【裁判字號】    99,訴,1342
【裁判日期】    991117
【裁判案由】    妨害自由
【裁判全文】
臺灣彰化地方法院刑事判決              99年度訴字第1342號
公  訴  人  臺灣彰化地方法院檢察署檢察官
被      告  張志仁
上列被告因妨害自由案件，經檢察官提起公訴（99年度偵字第90
24號），本院依簡式審判程序判決如下：
    主  文
張志仁犯剝奪他人行動自由罪，累犯，處有期徒刑月，如易科
罰金，以新臺幣壹仟元折算壹日。扣案之綠色膠帶貳條沒收。
    事  實
一、張志仁前於民國96年間，因施用第二級毒品案件，經本院以
    96年度簡上字第154號判決判處有期徒刑5月，減為有期徒刑
    2月又15日確定（第1案，已於97年1月8日易科罰金執行完畢
    ）；又因詐欺案件，經臺灣板橋地方法院以96年度簡字第59
    82號判決判處有期徒刑5月，減為有期徒刑2月又15日確定（
    第2案）；又因違反毒品危害防制條例案件，經本院以96年
    度員簡字第518號判決判處有期徒刑6月確定（第3案）；又
    因施用第二級毒品案件，經本院以96年度易字第1484號判決
    判處有期徒刑7月，被告上訴後，經臺灣高等法院臺中分院
    以97年度上易字第235號判決駁回上訴而確定（第4案），上
    開4案，嗣經臺灣高等法院臺中分院以97年度聲字第1449號
    裁定定應執行刑為有期徒刑1年4月確定，入監執行後，並於
    98年5月24日縮刑期滿，於98年5月25日執行完畢出監。張志
    仁與丁萍漩為夫妻關係，渠等間具有家庭暴力防治法第3條
    第1款之家庭成員關係。緣張志仁因丁萍漩向法院聲請緊急
    保護令而心生不滿，乃基於剝奪他人行動自由之犯意，在99
    年9 月15日20時30分許，在其與丁萍漩位於彰化縣員林鎮○
    ○路○段446巷26號之住處房間內，先以徒手毆打丁萍漩臉部
    、後背及肩部（未成傷，且未據告訴），再將丁萍漩關在房
    間內，復於同日23時許，更以其所有之2條綠色膠帶綑綁丁
    萍漩雙手及雙腳，強要丁萍漩保證不會逃跑，以後會聽話，
    致丁萍漩無法離開現場，而以此強暴、脅迫之方式，剝奪丁
    萍漩之行動自由（綑綁膠帶之時間約5分鐘之久）；後因丁
    萍漩極力安撫張志仁，並配合張志仁要求為承諾，張志仁始
    解開綑綁丁萍漩之膠帶。嗣於翌日丁萍漩由社工陪同至警局
    報案，因而查獲上情，並起出該2條綠色膠帶。
二、案經彰化縣警察局員林分局報告臺灣彰化地方法院檢察署檢
    察官偵查起訴。
    理  由
壹、程序方面：
一、本案被告張志良所犯係死刑、無期徒刑、最輕本刑為3年以
    上有期徒刑以外之罪，其於準備程序就前揭被訴事實為有罪
    之陳述，經受命法官告知簡式審判程序之旨，並聽取其與公
    訴人之意見後，本院認無不得或不宜改依簡式審判程序進行
    之處，爰依刑事訴訟法第273條之1第1項、第284條之1，裁
    定本案由受命法官獨任進行簡式審判程序，合先敘明。
二、按被告以外之人於審判外之言詞或書面陳述，除法律有規定
    者外，不得作為證據，刑事訴訟法第159條第1項固有明文，
    惟被告以外之人於審判外之陳述，雖不符合同法第159條之1
    至第159條之4規定，但經當事人於審判程序同意作為證據，
    法院審酌該言詞陳述或書面陳述作成時之情況，認為適當者
    ，亦得為證據，當事人、代理人或辯護人於法院調查證據時
    ，知有第159條第1項不得為證據之情形，而未於言詞辯論終
    結前聲明異議者，視為有前項之同意，此觀同法第15 9條之
    5規定即明。查本判決後開引用各該被告以外之人於審判外
    之陳述（包含書面陳述），皆屬傳聞證據，惟當事人雖知上
    開證據資料為傳聞證據，仍於本院準備程序及審判期日中對
    各該證據資料均表示同意或無意見而不予爭執，且迄至言詞
    辯論終結前亦未再聲明異議，本院審酌上開證據資料製作時
    之情況尚無違法不當等瑕疵，且與本案具有關連性，認為以
    之作為證據應屬適當，揆諸前開規定，爰逕依刑事訴訟法第
    159條之5規定，認前揭證據資料均具有證據能力。
三、本案其餘非供述證據，當事人均同意全部證據之證據能力，
    本院審酌該等證據作成及取得之程序均無違法之處，是後述
    所引用證據之證據能力均無疑義，合先敘明。
貳、實體方面：
一、上揭犯罪事實，業據被告張志仁於本院審理時坦承不諱，核
    與證人即被害人丁萍漩於警詢及偵訊中之證述情節相符，並
    有現場照片2張、扣案之綠色膠帶2條可資佐證，堪信被告自
    白與事實相符，可以採信。是本案事證明確，被告張志仁之
    犯行堪以認定。
二、按刑法第302條之妨害自由罪，係妨害他人自由之概括規定
    ，故行為人具有一定之目的，以非法方法剝奪人之行動自由
    者，除法律別有處罰較重之規定（例如略誘及擄人勒贖等罪
    ），應適用各該規定處斷外，如以使人行無義務之事，或妨
    害人行使權利為目的，而其強暴脅迫已達於剝奪人行動自由
    之程度，即祇成立本罪，不應再依同法第304條論處。誠以
    此項使人行無義務之事，或妨害人行使權利之低度行為，應
    為剝奪人之行動自由高度行為吸收，不能以其目的在使人行
    無義務之事，或妨害人行使權利，認係觸犯刑法第302條第1
    項及第304條第1項之兩罪名。且刑法第302條第1項之法定刑
    ，既較第304條第1項為重，則以私行拘禁之方法妨害人自由
    或剝奪行動自由，縱其目的使人行無義務之事，或妨害人行
    使權利，仍應逕依第302條第1項論罪，並無適用第304條第1
    項之餘地，亦有最高法院25年上字第3132號、29年上字第23
    59、3757號判例意旨足資參照。是核被告所為，係犯刑法第
    302條第1項之以非法方法剝奪他人行動自由罪。又被告與被
    害人為夫妻關係，亦據被告供承、被害人證述明確，係家庭
    暴力防治法第3條第1款所定之家庭成員，是其上開所為，亦
    屬家庭暴力防治法第2條第2款之家庭暴力罪，惟因家庭暴力
    防治法對於家庭暴力罪並無科處刑罰之規定，是僅依上開刑
    法罪名之規定予以論罪科刑即足。又被告有如事實欄所述前
    科及執行紀錄，有臺灣彰化地方法院檢察署刑案資料查註紀
    錄表、臺灣高等法院被告前案紀錄表各1份在卷可考，其於5
    年以內故意再犯本件有期徒刑以上之罪，為累犯，應依刑法
    第47條第1項之規定加重其刑。爰審酌被告與被害人係夫妻
    關係，本應互敬、互諒，惟被告竟因被害人向本院聲請緊急
    保護令而心生不滿，乃竟以非法手段剝奪被害人之行動自由
    ，對個人自由法益之侵害甚重，兼衡其犯罪之動機、手段及
    犯罪所生之損害，暨被告之前科素行及犯後尚能坦認犯行、
    頗有悔意之態度等一切情狀，量處如主文所示之刑，並諭知
    易科罰金之折算標準，以示懲儆。扣案之綠色膠帶2條，係
    被告所有並供其妨害他人行動自由之犯罪所用之物，亦據被
    告供承在卷，爰依刑法第38條第1項第2款，宣告沒收。
據上論斷，應依刑事訴訟法第273條之1第1項、第299條第1項前
段，刑法第302條第1項、第47條第1項、第41條第1項前段、第38
條第1項第2款，刑法施行法第1條之1，判決如主文。
本案經檢察官朱健福到庭執行職務。
中    華    民    國    99    年    11    月    17    日
                        刑事第三庭  法  官  洪志賢
以上正本證明與原本無異。
如不服本判決應於收受判決後10日內向本院提出上訴書狀，並應
敘述具體理由；其未敘述上訴理由者，應於上訴期間屆滿後20日
內向本院補提理由書（均須按他造當事人之人數附繕本）「切勿
逕送上級法院」。
告訴人或被害人對於判決如有不服具備理由請求檢察官上訴者，
其上訴期間之計算係以檢察官收受判決正本之日期為準。
中    華    民    國    99    年    11    月    17    日
                                    書記官  許億先
附錄本案論罪科刑法條全文：
刑法第302條第1項：
私行拘禁或以其他方法，剝奪人之行動自由者，處5 年以下有期
徒刑、拘役或300元以下罰金。

司法院資訊處製作；財團法人民間司法改革基金會備份。
